【裁判字號】    97,易,95
【裁判日期】    970522
【裁判案由】    恐嚇
【裁判全文】
臺灣臺東地方法院刑事判決                97年度易字第95號
公  訴  人  臺灣臺東地方法院檢察署檢察官
被      告  乙○○
上列被告因妨害自由案件，經檢察官提起公訴 (97年度偵字第43
3號)，被告於本院準備程序進行中就被訴事實為有罪之陳述，經
本院裁定進行簡式審判程序，判決如下：
    主  文
乙○○以強暴、脅迫使人行無義務之事，累犯，處有期徒刑肆月
，如易科罰金，以新臺幣壹仟元折算壹日，扣案西瓜刀壹把沒收
。
    犯罪事實及理由
一、犯罪事實：
(一)乙○○前於民國94年間因竊盜案件，經本院以95年度簡字第
    5號判處有期徒刑6月確定，又因詐欺案件，經本院以96年度
    東簡字第168號判處有期徒刑5月確定，合併應執行有期徒刑
    10月，減為應執行有期徒刑5月確定，於95年11月24日縮短
    刑期執行完畢。猶不知悔改，因聽聞其伯母之墓地及墓碑遭
    李文賢、李文彰2人損壞，竟於97年2月21日下午4時40分許
    ，持其所有西瓜刀1把，前往李文賢、李文彰位在臺東縣金
    峰鄉嘉蘭村新富34號住處尋釁，因僅見李文彰之女甲○○一
    人在上開住處內看電視，即逕自入內 (侵入住宅部分未據告
    訴)大聲詢問甲○○關於李文賢、李文彰下落，經甲○○回
    答不知情後，基於以強暴、脅迫使人行無義務之事之犯意，
    持西瓜刀架住甲○○右側頸部(未成傷)，逼問李文賢、李文
    彰人在何處，並出言：「妳以為我不敢砍人嗎！」等語，致
    甲○○心生畏怖，乙○○即以此強暴及出言警告之脅迫方式
    強制甲○○須告知李文賢、李文彰下落，而使甲○○行無義
    務之事。嗣於甲○○懇求後，始將西瓜刀放下，甲○○乃趁
    機逃出屋外求救，並報警處理，始查悉上情。
(二)案經臺東縣警察局大武分局報請臺灣臺東地方法院檢察署檢
    察官偵查起訴。
二、理由：
(一)本件被告乙○○所犯係死刑、無期徒刑、最輕本刑為3年以
    上有期徒刑以外之罪，被告於準備程序中就被訴事實為有罪
    之陳述，經告知簡式審判程序之旨，並聽取公訴人及被告之
    意見後，本院認為適宜而依刑事訴訟法第273條之1第1項規
    定，裁定進行簡式審判程序，合先敘明。
(二)據以論罪之證據名稱：
    1.被告乙○○於警詢、偵訊及本院審理時對上揭犯罪事實坦
      承不諱。
    2.證人即被害人甲○○於警詢、偵訊時證詞。
    3.刑案現場測繪圖1份、刑案現場照片8張。
    4.扣案西瓜刀1把。
    5.綜上各節相互佐證，被告自白核與事實相符，應堪採信，
      本件事證明確，被告犯行堪以認定，應依法論科。
(三)論罪量刑之理由：
    核被告乙○○所為，係犯刑法第304條第1項之強制罪。又刑
    法第305條之恐嚇危害安全罪，係指單純以將來加害生命、
    身體、自由、名譽、財產之事，恐嚇他人致生危害於安全者
    而言，如對於他人之生命、身體等，以現實之強暴、脅迫手
    段加以危害要挾，使人行無義務之事或妨害人行使權利，即
    應構成刑法第304條之強制罪，縱有恐嚇行為，亦僅屬犯強
    制罪之手段，無更論以恐嚇危害安全罪之餘地 (最高法院84
    年度臺非字第194號、93年度臺上字第3309號判決意旨參照)
    。基此，被告上揭持西瓜刀架在被害人甲○○頸部並出言脅
    迫之犯行應僅論以刑法第304條第1項強制罪，不另論以恐嚇
    危害安全罪。被告有如犯罪事實欄所載論罪科刑執行情形，
    有卷附臺灣高等法院被告前案紀錄表1份可按，其受有期徒
    刑執行完畢後5年以內再故意犯本案法定刑為有期徒刑之罪
    ，為累犯，應依刑法第47條第1項規定加重其刑。爰審酌被
    告僅因未加證實之傳聞消息即持西瓜刀尋釁，及將西瓜刀架
    住被害人甲○○頸部並出言警告之加害被害人生命、身體之
    強暴、脅迫方式，其犯罪之動機、目的雖屬單純，但手段並
    非平和，且稍有不慎，可能致生被害人現實之惡害，所生危
    險非小，兼衡酌被告品性、生活狀況、智識程度、犯罪所生
    之損害，及犯罪後坦認犯行，態度尚佳等一切情狀，量處如
    主文所示之刑，並諭知易科罰金之折算標準。扣案之西瓜刀
    1 把，為被告所有供犯本罪所用之物，業據被告供承在卷，
    爰依刑法第38條第1項第2款宣告沒收。
三、應適用之法條：
    依刑事訴訟法第273條之1第1項、第299條第1項前段、第310
    條之2、第454條，刑法第304條第1項、第47條第1項、第41
    條第1項前段、第38條第1項第2款，刑法施行法第1條之1第1
    項、第2項前段，判決如主文。
本案經檢察官丙○○到庭執行職務。
中    華    民    國    97    年    5     月    22    日
                  刑事第一庭    法  官  簡芳潔
以上正本證明與原本無異。
如不服本判決應於收受本判決後10日內向本院提出上訴書狀；上
訴書狀應敘述具體理由。未敘述上訴理由者，應於上訴期間屆滿
後20日內向本院補提理由書狀（均須按他造當事人之人數附繕本
）。「切勿逕送上級法院」。
告訴人或被害人對於本判決如有不服，請書具不服之理由狀，請
求檢察官上訴者，其上訴期間之計算係以檢察官收受判決正本之
日期為準。
                                書記官  林慧芬
中    華    民    國    97    年    5     月    26    日
附錄論罪科刑法條全文：
中華民國刑法第304條
以強暴、脅迫使人行無義務之事或妨害人行使權利者，處3年以
下有期徒刑、拘役或3百元以下罰金。
前項之未遂犯罰之。


司法院資訊處製作；財團法人民間司法改革基金會備份。
